臺北高等行政法院簡易判決
　　　　　　　　　　　　　　　　　　 93年度簡字第01095號
　　　　　　　　　　　　　　　.
原　　　告　甲○○
被　　　告　臺北縣政府
代　表　人　乙○○代理縣長）.
訴訟代理人　丁○○
上列當事人間因就業服務法事件，原告不服行政院勞工委員會中
華民國93年7月30日（發文日期：93年8月6日）勞訴字第0930027
632號訴願決定，提起行政訴訟。本院判決如下：
　　主  文
原告之訴駁回。
訴訟費用由原告負擔。
　　事  實
一、事實概要：原告非法媒介印尼籍外國人PASINIH（女、護照
    號碼：AD644174，下稱P君）、LESTARI ANIK SRI（女、護
    照號碼：AC363771，下稱L君）、NURHAYANI（女、護照號碼
    ：AE087161，下稱N君）、ANIK KRISMIWATI（女、護照號碼
    ：AE582231，下稱A君）等4名於台北縣板橋市○○路○段153
    巷46弄11之15號丙○○所經營之明昶紙製品股份有限公司（
    下稱明昶公司）從事紙盒包裝工作，經台北市政府警察局中
    正第一分局於民國（下同）93年1月26日及同年月30日查獲
    ，於93年2月19日以北市警中正一分行字第09360640700號函
    移由被告處理。案經被告審查，以93年5月13日北府勞動字
    第0930372855號違反就業服務法罰鍰處分書（處分書編號：
    0198）（下稱原處分），以違反就業服務法第45條之規定，
    依同法第64條第1項規定，處原告罰鍰新台幣（下同）10萬
    元。原告不服，提起訴願，遭駁回後，遂向本院提起本件行
    政訴訟。
二、兩造聲明：
　(一)原告聲明求為判決：
    1.訴願決定及原處分均撤銷。
    2.訴訟費用由被告負擔。
　(二)被告聲明求為判決：
    1.原告之訴駁回。
    2.訴訟費用由原告負擔。
三、兩造之爭點：
    原告是否有媒介4名外勞為他人工作之情事？
　(一)原告主張之理由：
    1.有關明昶公司負責人丙○○指稱原告與其簽訂契約，並有
      32萬價款等情，純屬子虛，請明昶公司提出契約原本，及
      請負責人出面指認，以為原告權益。
    2.原告並不認識本件之外勞等4人，其恐有誤認，亦請該4名
      外勞出面與原告對質，以明事實。
    3.原告從未去過明昶公司也不認識該4名外勞，亦未見過丙
      ○○，原告係被不法人士冒用姓名。且筆錄內容全係丙○
      ○口頭陳述，未提出任何證據，目前亦未到庭說明，如何
      能證明其於筆錄上的內容為真實？
    4.桃園縣勞工局、警察局偵訊非法外勞，一定要請翻譯人員
      在場協助翻譯，並簽名為證。惟本件警察並未請翻譯人員
      在場翻譯，這樣如何能證明該等外勞能了解警察所問問題
      及外勞所回答之內容是否屬實？
    5.原告於93年1月間幫忙配偶經營旅行社，原告自80幾年間
      開始從事人力仲介工作，84年11月至87年8月在富全人才
      仲介有限公司，88年5月至89年3月在鋐祥企業有限公司，
      89年3月至同年10月在聚材企管顧問有限公司，93年6月至
      93年9月在嘉欣國際人力仲介有限公司，93年12月起在祥
      順國際有限公司工作。
  (二)被告主張之理由：
    1.依就業服務法第45條「任何人不得媒介外國人非法為他人
      工作」。查原告雖於偵訊筆錄稱對於丙○○及N君等5人均
      不認識；惟丙○○於偵訊筆錄稱「（你何時僱用右述4 名
      印尼籍非法外勞，是誰介紹給你的？）因為有一位我熟識
      甲○○承包我的紙品，˙˙˙，今年1月初至2月初，˙˙
      ˙，甲○○那裡又無法提供住宿地方，所以把外勞帶來我
      工廠，差不多有1個多月左右，」；P君於偵訊筆錄稱「（
      你於2003年9月3日從合法雇主何寶珠家中逃逸後，有無從
      事非法工作？）我於2003年9月3日從合法雇主何寶珠家中
      逃逸後，同年11月初曾在於板橋市○○路○段153巷46弄11
      之15號從事紙盒包裝工作，˙˙˙，做了1個月左右」「
      （你逃逸後的工作是經由何人介紹？其姓名、地址、電話
      、仲介費用多少？）我是經由1位印尼男性介紹的，我只
      知道他的行動電話：0000000000，仲介費付給他新台幣2
      千元」；L君、N君、A君於偵訊筆錄稱「（你逃逸後曾在
      何處工作？地址？工作時間及工資多少？）於2003年11
      月7日到板橋『明昶紙製品股份有限公司』從事紙盒包裝
      工作，˙˙˙於2004年1月30日下午3時半左右，我正在該
      處工作時，˙˙˙我的老闆丙○○也在場同時被警方查獲
      ，˙˙˙」「（你逃逸後的工作是經由何人介紹？其姓名
      、地址、電話、仲介費用多少？）我在右述板橋市『明昶
      紙製品股份有限公司』被警方當場查獲的工作是經由1位
      以取得台灣身分證的印尼男性華僑，仲介的姓名據老闆說
      名叫『甲○○』電話：0000000000，地址桃園市○○路39
      號，仲介經過在與印尼籍同胞的聚會打聽的˙˙˙」；原
      告雖於偵訊筆錄稱對於丙○○及N君等5人均不認識，但丙
      ○○卻指認熟識原告，且同意原告媒介N君至其工廠工作
      ；另L君、N君、A君等人都有指認原告為印尼男性華僑，
      且由丙○○處得知原告之姓名為「甲○○」、電話：
      0000000000，地址為桃園市○○路39號；綜上所述，原告
      所提陳述理由不足，請鈞院駁回其行政訴訟。
    2.丙○○於偵訊筆錄稱，我熟識甲○○，其地址為桃園市○
      ○路39號，承包我的紙品，93年1月初至2月初L君A君、N
      君、A君等人，本來在原告處做所承包紙品加工，因為有
      些紙品須在我工廠機械才有辦法製成，原告那裡又無法提
      供住宿地方，所以把外勞帶來我工廠，差不多有1個多月
      左右。丙○○為何能提出前揭有關其與原告生意過程？原
      告未提出反證，僅以不認識丙○○，其說詞自無法採信。
      且警方先於93年1月26日查獲P君，而於同年月29日製作P
      君偵訊筆錄，P君指出其於92年11月初在板橋市○○路○段
      153巷46弄11之15號從事紙盒包裝工作，做了l個月左右，
      並坦承經由持手機號碼0000000000印尼男性介紹。警方使
      根據P君提供訊息，於93年1月30日前往丙○○工廠現場查
      獲L君、N君及A君等人非法工作。該4名外勞於偵訊筆錄稱
      原告介紹並有原告手機，其中P君、A君均指出原告向其收
      取仲介費用2000元；原告雖於偵訊筆錄稱對於丙○○及等
      人均不認識，但丙○○確能熟識原告，且該4名外勞稱由
      原告媒介至丙○○工廠工作，丙○○及該4名外勞均能指
      證，被告並非僅採信丙○○之詞。
  　理  由
一、按就業服務法第45條規定：「任何人不得媒介外國人非法為
    他人工作。」第64條第1項前段規定：「違反第45條規定者
    ，處新臺幣10萬元以上50萬元以下罰鍰。」
二、本件兩造不爭印尼籍外勞P君、L君、N君及A君等4人，其合
    法雇主均非丙○○等情，並有上開丙○○及4名外勞偵訊筆
    錄附於卷可稽，堪認為真實。是本件之爭執，原告是否有媒
    介該4名外勞為他人工作之情事？
三、經查：
  (一)本件係由台北市政府警察局中正第一分局員警於93年1月26
    日，在台北火車站西3門前查獲外勞P君，P君於93年1月29日
    在該局外國人臨時收容所陳述：「（問：中文程度如何？
    .... ）中文會講、會聽，可以理解。.... （問：妳於2003
    年9月3日從合法雇主何寶珠家中逃逸後，有無從事非法打工
    ？）我於2003年9月3日從合法雇主何寶珠家中逃逸後，同年
    11 月初曾在板橋市○○路○段153巷46弄11之15號工廠，從
    事紙盒包裝工作，工資為按件計酬，做了1個月左右，尚未
    領到工資，老闆姓名與電話都不知道。（問：妳逃逸後的工
    作是由何人仲介？其姓名、地址、電話？仲介費用多少？）
    我是經由一位印尼男性介紹的，我只知道他的行動電話：
    0000000000，仲介費付給他新台幣2千元。」此有台北市政
    府警察局中正第一分局93年2月19日以北市警中正一分行字
    第09360640700號函及偵訊筆錄附卷可按，是可見原告遭警
    調查時，乃由其行動電話號碼0000000000發端，而原告於訴
    訟中亦自承該行動電話號碼其已使用6年以上，且於調查彼
    時員警猶尚不知原告之姓名及年籍等，是原告主張係遭誣陷
    ，並無所據。
  (二)又查台北市政府警察局中正第一分局依P君之供述，於93年1
    月30日赴上述工廠址，復查獲L君、N君及A君及丙○○。L君
    於同日陳述：「（問：中文程度如何？....）中文會講、會
    聽，可以理解。.... （問：妳逃逸後曾在何處工作？其姓
    名、地址及電話號碼？工作期間及工資多少？）我逃跑後曾
    在台北縣工作過，但都不記姓名及地址，於2003年11月7日
    至台北縣板橋市『明昶紙製品股份有限公司』（地址：板橋
    市○○路○段153巷46弄11之15號）從事紙盒包裝工作，工資
    為按件計酬，於2004年1月30日下午三點半左右，我正在該
    處工作，僱用我的老闆『丙○○』電話：00000000，也在場
    同時被警方查獲，我在此處工作至今尚未領到工資.... （
    問：妳逃逸後的工作是經由何人仲介？其姓名、地址、電話
    ？仲介費用多少？）.... 是經由一位已取得台灣身分證的
    印尼男性華僑，仲介的姓名據老闆說名叫『甲○○』。電話
    0000000000，地址：桃園市○○路39號，仲介經過在與印尼
    籍同胞的聚會打聽的，仲介費付給郭某為新台幣2千元。」
    A君於同日陳述：「（問：中文程度如何？....）中文會講
    、會聽，可以理解。.... （問：妳逃逸後曾在何處工作？
    其姓名、地址及電話號碼？工作期間及工資多少？）我逃跑
    後曾在桃園縣工作過，但都不記姓名及地址，於2003年12月
    8日至台北縣板橋市『明昶紙製品股份有限公司』（地址：
    板橋市○○路○段153巷46弄11之15號）從事紙盒包裝工作，
    工資為按件計酬，於2004年1月30日下午三點半左右，我正
    在該處工作，僱用我的老闆『丙○○』電話：00000000，也
    在場同時被警方查獲，我在此處工作至今尚未領到工資....
    （問：妳逃逸後的工作是經由何人仲介？其姓名、地址、電
    話？仲介費用多少？）.... 是經由一位已取得台灣身分證
    的印尼男性華僑，仲介的姓名據老闆說名叫『甲○○』。電
    話0000000000，地址：桃園市○○路39號，仲介經過在與印
    尼籍同胞的聚會打聽的，仲介費付給郭某為新台幣2千元。
    」N君於同日陳述：「（問：通曉何種語文？以中文及閩南
    語是否可以明瞭理解？....）我是印尼籍華僑，通曉印尼語
    ，能聽及說中文、閩南語。.... （問：妳逃逸後曾在何處
    工作？工作性質？工作期間？工資如何計算？請詳述工作處
    所僱主姓名、地址及電話號碼？）我逃跑後於2003年4月至
    2003年8月間到桃園縣中壢地區某家麵包店從事打雜工作
    .... 該老闆後來又聘僱新的外勞把我辭退，其後我都找不
    到工作，直到2003年12月上旬我到台北縣板橋市『明昶紙製
    品股份有限公司』（地址：板橋市○○路○段153巷46弄11之
    15號）從事紙盒包裝作業等工作，工資為按件計酬，我是正
    在該處工作時與僱用我工作的老闆『丙○○』先生（電話：
    00000000），當場同時被警方查獲的，我在該處工作迄今尚
    未領到工資.... （問：妳逃逸後的工作是經由何人仲介？
    其姓名、地址、電話？仲介費用？仲介之經過情形為何？）
    我在中壢麵包店的工作是逃逸後與印尼籍同胞聚會時彼此打
    聽找到的沒人仲介，也沒有付錢給任何人。在右述板橋市『
    明昶紙製品股份有限公司』（地址：板橋市○○路○段153巷
    46弄11之15號）被警方查獲的工作處是經由一位已取得台灣
    身分證的印尼男性華僑，仲介的姓名據老闆說名叫『甲○○
    』，電話0000000000，地址：桃園市○○路39號，仲介經過
    為我在與印尼籍同胞的聚會打聽的，仲介費用為台幣2千元
    。」此有上開3名外勞之偵訊筆錄附於本院卷可參，是被告
    抗辯原告有媒介印尼籍外勞P君、L君、N君及A君等4人非法
    為丙○○工作，洵屬有據。
  (三)至丙○○於93年1月30日陳述：「（你何時僱用右述4名印尼
    籍非法外勞？一個月薪資多少？是誰介紹給你的，付多少仲
    介費？）我的工廠名稱明昶紙製品股份有限公司，地址板橋
    市○○路○段153巷46弄11之15號），因為有一位我熟識甲○
    ○（地址：桃園市○○路39號，行動電話0000000000（承包
    我的紙品，今年一月初有承包一批至二月初，她們4名本來
    在他那裡做我的紙加工以件計酬，因為有些紙品須我工廠機
    械才有辦法製成，甲○○那裡又無法提供住宿地方，所以把
    這些外勞帶來我工廠，差不多有一個多月左右，來完成他向
    我承包的紙製品，這一批所承包的款項新台幣32萬2千元我
    已給甲○○，郭某會跟她計算薪水的，所以我不知道她們一
    個月薪水是多少，也沒有仲介費。（問：你無主管機關核准
    ，而僱用逃逸非法外勞違反就業服務法，知道嗎？）不知道
    ，我事前有向甲○○問這些外勞有無問題，他向我表示沒有
    問題，我才敢給她們住的。」云云，有偵訊筆錄附本院卷可
    按。然查，將丙○○之陳述與前揭4名外勞之陳述對照以觀
    ，除居中介紹引進外勞之人係原告一節可信外，其餘關於原
    告承包丙○○紙製品、外勞係原告所僱用一節顯屬丙○○為
    迴避其非法僱用外勞工作之卸責之詞，原告以其未承包丙○
    ○紙製品且亦未收到該32萬餘元而為主張，自非可採。
  (四)況查，原告自承自80幾年間即開始從事人力仲介工作，84年
    11月至87年8月在富全人才仲介有限公司，88年5月至89年3
    月在鋐祥企業有限公司，89年3月至同年10月在聚材企管顧
    問有限公司，93年6月至93年9月在嘉欣國際人力仲介有限公
    司，93年12月起在祥順國際有限公司工作，以上各公司經營
    項目均係就業服務之服務，此有勞保局電子閘門查詢作業（
    被保險人投保資料查詢）及私立就業服務機構詳細資料附卷
    可稽，且於最後言詞辯論期日亦自承於本件行為期間仍從事
    關於人力仲介翻譯工作，是被告抗辯原告有媒介該4名外勞
    非法為他人工作之事實，足堪認定。
四、綜上所述，原告之主張，為無可採，原處分以原告違反就業
    服務法第45條之規定，依同法第64條第1項前段規定處原告
    以最低度之罰鍰10萬元，認事用法，並無違誤，訴願決定遞
    予維持，亦無不合，原告訴請如聲明所示，於法無據，應予
    駁回。原告聲請訊問證人丙○○，本院原予准許，惟核本件
    並非僅以丙○○之陳述為證，且被告於訴訟中陸續提出原告
    投保勞保資料及私立就業服務機構詳細資料，更足佐證本件
    之違法事實，核已無必要，爰併予駁回。
據上論結，本件原告之訴為無理由，爰依行政訴訟法第98條第3
項前段，判決如主文。
中　　華　　民　　國　　94　　年　 　9　　月　 23  　 日
                        第三庭法  官　王　碧　芳
上為正本係照原本作成。
本件以訴訟事件所涉及之法律見解具有原則性者為限，始得於本
判決送達後20日內向本院提出上訴狀並表明上訴理由，如已於本
判決宣示後送達前提起上訴者，應於判決送達後20日內補具上訴
理由（均按他造人數附繕本），且經最高行政法院許可後方得上
訴。
中　　華　　民　　國　　94　　年　 　9　　月　 23  　 日
                              書記官  葉  瑩  庭
